【裁判字號】    89,易,2403
【裁判日期】    891220
【裁判案由】    侵占
【裁判全文】
臺灣臺中地方法院刑事判決                        八十九年度易字第二四○三號
    公  訴  人  臺灣臺中地方法院檢察署檢察官
    被      告  丁○○
右列被告因侵占案件，經檢察官提起公訴（八十九年度偵字第八二一一號），本院判
決如左：
    主  文
丁○○連續意圖為自己不法之所有，而侵占對於業務上所持有之物，處有期徒刑柒月
，緩刑貳年。
    事  實
一、丁○○於民國八十七年起，受僱於名安公寓大廈管理維護股份有限公司（下稱名
    安公司，址設臺中市○○路五七五號十四樓之三），並由名安公司派駐在臺中縣
    太平市○○路三二三號新平華廈二期社區（下稱新平社區），擔任總幹事一職，
    負責安全維護，及收取住戶繳交之管理費等工作，為從事業務之人。其竟趁八十
    八年九二一大地震後，該社區住戶人數不明，及社區管委會因房屋毀損等事混亂
    、無暇他顧之際，基於意圖為自己不法所有之概括犯意，利用從事上開業務之機
    會，連續將八十八年九月十七日起至同年十二月二日（起訴書誤載為十二月九日
    ）止所收取由住戶繳交合計共新臺幣（下同）十七萬三千五百元（起訴書誤載為
    十七萬九千五百元）之社區管理費留存，予以侵占入己，而未依規定轉交新平社
    區之管理委員會之財務委員，並於同年十二月四日因擔心東窗事發逕自離職。嗣
    因新平社區之財務委員發覺有異，經告知名安公司查帳後，始發覺上情。
二、案經名安公司代表人丙○○訴由臺灣臺中地方法院檢察署檢察官偵查起訴。
    理  由
一、訊據被告丁○○固坦承右揭收取住戶所繳納之管理費十七萬三千五百元未轉交新
    平社區管委會之事實不諱，惟矢口否認有何侵占犯行，辯稱：「該筆款項是被偷
    的而非侵占；在八十八年十二月初在大樓門口被偷，我是放在公事包裡面，那時
    剛好工地主任來找我，我就把公事包放在機車踏板上，忘了拿進去，再出來就不
    見了。」云云。經查：(一)上開被告如何收取管理費後未依規定轉交平社區管委會
    ，且事後無故離職不知去向等事實，業據告訴人即名安公司代表人丙○○迭於偵
    、審中指述綦詳，核與證人即新平社區管理委員會財務委員乙○○、甲○○、戊
    ○○等人於本院審理中證稱：「˙˙˙照原來的規定，被告收了管理費之後，應
    該要在二、三天之內繳交，但因地震後大約八十八年十月時，那時經過災難後，
    大家人心惶惶，被告說大樓公共開銷都要付現，所以被告所收的管理費繳到這裡
    的時間就比較長，後來就說收據沒有帶來，或是帳還沒有做好˙˙˙他總共推了
    四、五次˙˙˙後來他們公司就要求他跟我們結帳。最後一次結帳是在八十八年
    十二月初，那天下午被告來講說單據不齊全，所以那天也沒有彙算。那時候被告
    並沒有講說錢有丟掉，後來他隔天就沒來上班。他從八十八年九月份就開始拖了
    。十二月初最後一次結帳後還欠十幾萬元˙˙˙」等語（見八十九年十月二十日
    審判筆錄），及證人即名安公司會計廖淑妹於本院審理中證稱：「社區管理費用
    是住戶交給管理員，管理員再交給總幹事，總幹事再交給財委，約一兩天會交給
    財委。我們約三、五天就會跟總幹事丁○○收黃聯來對帳，後來九二一地震之後
    我去跟總幹事丁○○要黃聯，他說最近地震都沒有人繳管理費，我連續要了好幾
    次，他都是以同樣的理由來答覆，但是他們對面大樓都還是有人繳，久了之後我
    們就覺得很可疑，約十一月份時財委就要我們公司經理去處理，我們就請被告回
    來對帳，被告只拿一點點黃聯給我˙˙˙那次對完帳隔天被告就沒有去社區上班
    了。也沒有提到錢丟掉的事。」等語（見八十九年十二月六日審判筆錄）均相符
    ，足見被告確實有於八十八年九月十七日起至同年十二月二日間收取社區住戶管
    理費，但未依規定交出之情事。(二)依照前開證人之證詞，被告收取系爭管理費，
    至遲應於三、五日內與名安公司對帳，並交出所收取之管理費，然被告一方面持
    續收取住戶，一方面卻以各種理由搪塞而拒絕交出，時間長達二個月，舉措實在
    令人可疑。雖被告辯稱原收取之管理費後來在八十八年十二月初在大樓門口被偷
    云云，然被告有大筆財物失竊，且屬在社區代收之公款，竟未報警處理或向名安
    公司解釋上開情事以證明自己清白？尤啟人疑竇。再名安公司於八十八年十二月
    初最後一次查帳時，被告非但未解釋系爭管理費遭竊之事，且於翌日未辦手續即
    離職不知去向？更見被告畏罪心虛之情。是系爭管理費應係被告利用職務之便所
    侵占，其有變易持有為所有之不法意圖，至為顯然，被告上開所辯，顯屬事後臨
    訟卸責之詞，不足採信。此外，復有新平華廈二期八十八年十月十三日至十二月
    六日收入明細表二張、新平華廈二期代付款明細一張、統一發票三張、估價單三
    張、收據十四張在卷可考，事證明確，被告犯行堪以認定，應依法論科。
二、查被告係名安公司派駐新平社區之總幹事，收取社區內住戶之管理費為其業務項
    目之一，係從事業務之人，竟將所收得之管理費據為己用，核其所為，係犯刑法
    第三百三十六條第二項之業務侵占罪。被告先後多次侵占之犯行，時間緊接，構
    成要件相同，顯係基於概括之犯意反覆為之，應依連續犯之規定論以一罪，並加
    重其刑。爰審酌被告犯罪後雖飾詞卸責，態度非佳，然其犯行所生之損害尚屬輕
    微，且犯後並積極與告訴達成和解，頗有悔意，及其犯罪之動機、目的、手段等
    一切情狀，量處如主文所示之刑，以資懲儆。末查被告前未曾受有期徒刑以上刑
    之宣告，有臺灣高等法院被告全國前案紀錄表在卷可按，被告經此起訴審判，當
    知警惕而無再犯之虞，本院綜核各情，所宣告之刑，認以暫不執行為適當，併予
    宣告緩刑二年，以啟自新。
據上論斷，應依刑事訴訟法第二百九十九條第一項前段，刑法第五十六條、第三百三
十六條第二項、第七十四條第一款、罰金罰鍰提高標準條例第一條前段，判決如主文
。
中      華      民      國    八十九    年      十二      月    二十    日
                                    臺灣臺中地方法院刑事第七庭
                                        法  官  劉  錫  賢
右正本證明與原本無異。
如不服本判決，應於判決送達後十日內向本院提出上訴狀，上訴於臺灣高等法院臺中
分院( 須附繕本 )。
                                        書記官
中      華      民      國    八十九    年      十二      月二十一  日
附錄法條：
刑法第三百三十六條第二項：對於業務上所持有之物，犯前條第一項之罪者，處六月
上五年以下有期徒刑，得併科三千元以下罰金。


司法院資訊處製作；財團法人民間司法改革基金會備份。
